【裁判字號】    99,訴,3087
【裁判日期】    991130
【裁判案由】    毒品危害防制條例
【裁判全文】
臺灣板橋地方法院刑事判決              99年度訴字第3087號
公  訴  人  臺灣板橋地方法院檢察署檢察官
被      告  黃士垚
上列被告因違反毒品危害防制條例案件，經檢察官提起公訴（99
年度撤緩毒偵字第22號），被告於準備程序進行中就被訴事實為
有罪之陳述，經告知簡式審判程序之旨，並聽取當事人之意見後
，本院合議庭裁定改行簡式審判程序，並判決如下：
    主  文
黃士垚施用第一級毒品，累犯，處有期徒刑玖月。扣案之第一級
毒品海洛因壹包（含包裝袋毛重零點壹捌公克，淨重零點零柒公
克），沒收銷燬之。
    事  實
一、黃士垚前於民國89年間因施用毒品案件，經本院以89年度毒
    聲字第5815號裁定送觀察、勒戒後，因認無繼續施用毒品之
    傾向，於89年10月20日觀察、勒戒執行完畢出所，並於同日
    經臺灣板橋地方法院檢察署檢察官以89年度毒偵字第6206號
    為不起訴處分確定，又於90年間因施用毒品案件，經本院以
    90年度毒聲字第3986號裁定送觀察、勒戒後，因認有繼續施
    用毒品之傾向，復經本院以90年度毒聲字第4385號裁定令入
    戒治處所施以強制戒治，又經本院裁定停止戒治，所餘戒治
    期間付保護管束，於91年10月21日停止戒治，於91年11月8
    日保護管束期滿未經撤銷，強制戒治視為執行完畢，另並經
    檢察官起訴，經本院於91年4 月12日以91年度訴字第459 號
    判決判處有期徒刑7 月確定，於92年7 月18日縮刑期滿執行
    完畢。又於92年間因施用第一級毒品案件，經本院於93年6
    月17日以93年度訴字第701 號判決判處有期徒刑8 月，經上
    訴臺灣高等法院，嗣經臺灣高等法院於93年8 月31日以93年
    度上訴字第2184號判決駁回上訴確定，於94年6 月26日縮刑
    期滿執行完畢（於本案構成累犯）。詎猶不知悔改，於觀察
    、勒戒執行完畢後5 年內，已再犯施用毒品犯行經追訴處罰
    ，竟仍基於施用第一級毒品海洛因之犯意，於98年3 月31日
    某時許，在臺北縣板橋市新埔捷運站附近車上，將第一級毒
    品海洛因以清水稀釋後置入針筒，以針筒注射之方式，施用
    第一級毒品海洛因1 次。嗣於98年4 月1 日下午8 時30分許
    ，經警盤查，為警在臺北縣板橋市○○路60號前查獲，並扣
    得海洛因1 包（毛重0.18公克，起訴書誤載為0.17公克，淨
    重0.07公克），經採集其尿液送驗結果，呈鴉片類嗎啡陽性
    反應，而查悉上情。
二、案經臺北縣政府警察局海山分局報告臺灣板橋地方法院檢察
    署檢察官偵查起訴。
    理  由
一、上開犯罪事實，業據被告黃士垚於偵查中、本院準備程序及
    審理時均坦承不諱，且被告於98年4 月1 日下午9 時40分許
    經警採集尿液經送臺灣檢驗科技股份有限公司檢驗結果，發
    現確有鴉片類嗎啡陽性反應，此有臺北縣政府警察局海山分
    局毒品案件尿液檢體編號及姓名對照表、臺灣檢驗科技股份
    有限公司98年4 月22日出具之UL/2009/40404 號濫用藥物檢
    驗報告（檢體編號：B0000000）各1 份附卷可稽。次查上開
    檢驗中心係先以酵素免疫分析法（ＥＩＡ）篩驗，其尿液中
    海洛因代謝物嗎啡濃度超出檢測範圍，再以氣相層析質譜儀
    法（ＧＣ／ＭＳ）確認；其檢驗方法係以「氣相層析儀」先
    將物質氣化後，再經分析管分離，由於各種物質之沸點及對
    管柱之吸附力不同，在經過檢測器（Detector）測定後，表
    現出不同之滯留時間（Rentension time） ，以滯留時間來
    判斷係何種物質；再利用「質譜儀」為檢測器，將物質撞擊
    成碎片，紀錄其質譜圖。因每個化合物之鍵結能力不同，故
    不同之物質會有其特定之質譜圖，因此在物質之判斷上有如
    指紋之鑑定，在理論上，扣除人為因素，其精確度已接近百
    分之百。此外，復有被告所有供施用之毒品海洛因1 包（毛
    重0.18公克，淨重0.07公克）扣案可資佐證，且上開扣案海
    洛因經鑑驗結果，確含有第一級毒品海洛因之事實，有臺北
    縣政府警察局海山分局查獲涉嫌毒品危害防制條例毒品初步
    鑑驗報告單1 件在卷可稽。再參酌海洛因於人體內會代謝成
    嗎啡，因此涉嫌第一級毒品海洛因之吸食者係檢驗其尿液中
    之嗎啡反應等情，此為本院職務上已知之事實，被告亦供承
    係以將海洛因加水稀釋後，置入注射針筒注射之方式，施用
    第一級毒品海洛因，則被告所施用與嗎啡有關之毒品係為海
    洛因之事實，亦應堪以認定。被告上開所採尿液送驗結果既
    有鴉片類嗎啡之陽性反應，顯見被告於所自白之98年3 月31
    日某時許，確曾有施用第一級毒品海洛因之犯行。足徵被告
    之任意性自白核與事實相符。第查，被告前有如事實欄一所
    載之前科紀錄，有臺灣高等法院被告前案紀錄表在卷可稽，
    被告於觀察、勒戒執行期滿釋放後，5 年內再犯施用毒品之
    犯行經判刑確定，復於98年3 月31日某時許施用海洛因為警
    查獲，即非屬毒品危害防制條例第20條第3 項所定「5 年後
    再犯」之情形，檢察官逕行起訴，要無不合（最高法院95年
    度第7 次刑事庭會議決議、97年度第5 次刑事庭會議決議、
    97年度臺非字第528 、406 、342 、540 號、98年度臺非字
    第211 號判決、臺灣高等法院暨所屬法院98年度法律座談會
    刑事類提案第18號提案研討結果參照）。從而，本案事證已
    臻明確，被告犯行洵堪認定，自應依法論科。
二、按海洛因屬第一級毒品，毒品危害防制條例第2 條第2 項第
    1 款定有明文。核被告所為，係犯毒品危害防制條例第10條
    第1 項之施用第一級毒品罪。被告施用毒品前後持有第一級
    毒品海洛因之低度行為，為施用之高度行為所吸收，不另論
    罪。被告前有如事實欄一所述論罪科刑及執行完畢之情形，
    有臺灣高等法院被告前案紀錄表1 份可憑，其於有期徒刑執
    行完畢後5 年內，故意再犯本件有期徒刑以上之罪，為累犯
    ，應依刑法第47條第1 項之規定加重其刑。爰審酌被告已有
    多次施用毒品之紀錄，有臺灣高等法院被告前案紀錄表在卷
    可參，猶因施用海洛因再犯本罪，顯未衷心悛悔，漠視法令
    之禁制，恣意濫用藥品，甚為可訾，兼衡其施用海洛因所生
    危害實以自戕健康為主，於他人尚無明顯重大危害及其犯後
    終能坦承不諱，態度良好，及公訴檢察官請求就被告所犯施
    用第一級毒品罪量處有期徒刑9 月等一切情狀，量處如主文
    所示之刑，以示懲儆。
三、扣案之白色粉末1 包經鑑驗結果（含包裝袋毛重0.18公克，
    淨重0.07公克），確含有第一級毒品海洛因成分，係毒品危
    害防制條例第2 條第2 項第1 款規定之第一級毒品無訛，業
    已認明如前，又因毒品鑑驗一般係以傾倒之方式，將包裝袋
    內之第一級毒品海洛因倒出而與包裝袋分離而稱重，必要時
    ，輔以刮杓刮取袋內粉末，然無論依何種方式分離，包裝袋
    內均有極微量之第一級毒品海洛因殘留，此業經法務部調查
    局以93年3 月19日調科壹字第09300113060 號函釋在案，此
    為本院職務上已知之事實，是足認上開包裹第一級毒品海洛
    因之包裝袋，縱以刮杓刮取袋內粉末，仍有極微量之第一級
    毒品海洛因殘留而無法析離，應整體視為查獲之第一級毒品
    海洛因，應依毒品危害防制條例第18條第1 項前段之規定，
    均宣告沒收銷燬之；至因鑑驗需要而經取用耗損之海洛因粉
    末，其既已滅失，自無庸再予宣告沒收銷燬之必要，附此敘
    明。
據上論斷，應依刑事訴訟法第273 條之1 第1 項、第299 條第1
項前段，毒品危害防制條例第10條第1 項、第18條第1 項前段，
刑法第11條、第47條第1項，判決如主文。
本案經檢察官姜麗君到庭執行職務。
中    華    民    國    99    年    11    月    30    日
                  刑事第十四庭  法  官  吳幸娥
上列正本證明與原本無異。
如不服本判決，應於判決送達後10日內敘明上訴理由，向本院提
出上訴狀 (應附繕本) ，上訴於臺灣高等法院。其未敘述上訴理
由者，應於上訴期間屆滿後20日內向本院補提理由書「切勿逕送
上級法院」。
                                書記官  黃頌棻
中    華    民    國    99    年    11    月    30    日
附錄本案論罪科刑法條全文：
毒品危害防制條例第10條：
施用第一級毒品者，處6月以上5年以下有期徒刑。
施用第二級毒品者，處3年以下有期徒刑。

司法院資訊處製作；財團法人民間司法改革基金會備份。
